【裁判字號】    91,重上更(三),240
【裁判日期】    920430
【裁判案由】    殺人等
【裁判全文】
臺灣高等法院刑事判決                    九十一年度重上更（三）字第二四○號
    上  訴  人  臺灣臺北地方法院檢察署檢察官
    上  訴  人
    即  被  告  戊○○
    指定辯護人  本院甲○辯護人  王永炫
    上  訴  人
    即  被  告  丙○○
    選任辯護人  薛松雨  律師
                馮君傑  律師
右上訴人因被告殺人等案件，不服臺灣臺北地方法院八十七年度重訴字第二十三號，
中華民國八十七年九月二十九日第一審判決（起訴案號：臺灣臺北地方法院檢察署八
十七年度偵字第七四九九號、第九五二○號、第九五二一號），提起上訴，經判決後
由最高法院第三次發回更審，本院判決如左：
    主  文
原判決關於戊○○、丙○○部分撤銷。
戊○○共同殺人，處無期徒刑，褫奪公權終身。
丙○○共同殺人，處有期徒刑拾貳年。
    事  實
一、戊○○有殺人未遂、違反肅清煙毒條例、違反麻醉藥品管理條例等前科，仍不知
    悛悔，與丙○○、謝連富（所涉傷害罪嫌部分，業經告訴人丁○○、己○○撤回
    告訴，原審判決公訴不受理）及程家峰（現役軍人，另由軍事審判機關審理）等
    人於民國八十七年四月十一日晚上十一時許，相偕前往臺北市○○○路○段「漲
    停板ＫＴＶ酒店」飲酒作樂，於翌日（十二日）凌晨三時許結帳離去，並一同搭
    乘電梯下樓，在一樓電梯口，適有丁○○、己○○（丁○○、己○○二人所涉傷
    害罪嫌部分，均已經告訴人謝連富撤回告訴）及呂多年、乙○○等人，正等電梯
    欲上樓至「漲停板ＫＴＶ酒店」與友人張建和會合，雙方於進出電梯交會時，身
    體發生擦撞，丁○○等人遂出言挑釁，謝連富、丙○○駐足轉身凝視，丁○○、
    己○○、呂多年、乙○○等人迎上前去，雙方一言不合，各均基於傷害之故意，
    互相毆打，丁○○、己○○等並持滅火器、煙灰筒等物毆打謝連富，戊○○及程
    家峰見狀，亦基於與謝連富共同傷害之犯意聯絡參與鬥毆，嗣因丁○○、己○○
    等人身材均較為高大，戊○○、程家峰不敵，邊打邊退，丁○○、己○○之朋友
    張建和在樓上獲知樓下鬥毆情形，亦下樓乘勢追出參與鬥毆，謝連富乃遭丁○○
    、己○○等人毆打致眼瞼部瘀傷。戊○○原擬打電話求援，但發覺謝連富受傷，
    復遭丁○○等人繼續毆打，乃與丙○○及程家峰跑到馬路對面，三人即先後衝進
    台北市○○○路○段二十五之八號金群便利商店裡，基於意圖為自己不法所有之
    共同犯意聯絡，趁店長張理強不備之際，先由戊○○自置物架上搶奪水果刀二把
    ，丙○○及程家峰二人亦各搶奪一把掉落於地之水果刀，均未付帳款，即基於共
    同殺人之犯意聯絡，快步衝出店外，張建和、己○○二人於對向騎樓下見狀亦迅
    即衝出，張建和首先於民生東路雙黃線上遭遇戊○○、程家峰，戊○○即揮刀砍
    殺張建和，而己○○衝上來以腳踹程家峰，程家峰被踹倒地，隨即站起揮刀砍殺
    己○○。張建和與戊○○打鬥中，為戊○○砍中多處，受有左前胸穿刺傷長十公
    分，及於胸骨深入胸腔，切斷左第三、第四肋軟骨、深達心包囊、心臟左右心室
    大量出血、血心囊、血胸、右前胸切割傷長九公分、背右側淺皮膚切傷三公分、
    背左側淺皮膚切傷一．八╳○．四公分、右鼠蹊部切傷二．○╳○．七公分、右
    大腿上端、右鼠蹊部斜走二公分切傷及右下腿膝蓋部半圓形切傷八公分，當場倒
    臥血泊，送醫不治死亡。而己○○與程家峰打鬥中，為程家峰砍中多處，受有前
    胸三處裂傷，分別為十六╳五╳五公分、十五╳六╳五公分、五╳三╳三公分，
    兩前臂裂傷，分別為五╳二╳一公分、五╳三╳三公分，及右腹裂傷十六╳十╳
    六公分、肝臟裂傷、左腹裂傷一四╳五╳五公分、後頸部裂傷五╳一╳一公分等
    傷。己○○雖身上被砍殺多處，仍繼續與程家峰纏鬥，至二人均跌倒，始停手，
    程家峰隨即起身自小巷奔離現場，並將水果刀丟棄於巷內排水溝，己○○倖經即
    時送醫，始免於死。而乙○○亦隨己○○後自騎樓下跟出，行至馬路中央時，因
    見對方持刀，不敢向前，而右轉朝林森北路方向欲尋器械，丙○○見狀即持刀追
    趕乙○○，並以閩南話呼叫『別走』，乙○○見狀乃快步奔逃，丙○○追趕約三
    十公尺未趕上，始停步未再追趕。戊○○於砍倒張建和後，即至騎樓下，扶走謝
    連富，並招呼丙○○一起搭計程車離去，三人上計程車後，戊○○將其所持用之
    水果刀交予丙○○丟棄。嗣警方獲報馳至現場，於前開便利商店及案發現場扣得
    水果刀一把及刀鞘四支，並循線於同日六時三十分許，在台北市○○○路一九九
    號長庚醫院查獲就醫中之謝連富。戊○○則於同年五月九日六時三十分許，在臺
    北縣中和市○○街二五六號六樓Ａ室為警逮獲，另丙○○於同年月五日下午向臺
    北市政府警察局中山分局投案。
二、案經被害人己○○告訴，及臺北市政府警察局中山分局移送臺灣臺北地方法院檢
    察署檢察官偵查起訴。
    理  由
一、訊據上訴人即被告戊○○、丙○○均矢口否認殺人犯行，戊○○辯稱：伊目擊謝
    連富被打，受傷很重，為解救謝連富，才到便利商店拿刀，事前並未與丙○○、
    程家峰有犯意聯絡，伊有拿皮包給丙○○，有要結帳，應非搶奪，當從便利商店
    出來，對方三、四人就衝過來，為保護自己才與對方展開攻擊，此屬正當防衛，
    當時伊已酒醉精神耗弱，且張建和受傷部位，除在前胸為穿刺傷外，其餘均是切
    傷，顯示其無殺人故意，頂多為傷害致死云云；丙○○辯稱：伊因看到對方圍毆
    謝連富，致謝連富哀嚎不已，心中害怕，才跟隨戊○○進到便利商店，進入時戊○○未發一語，三人並無交談，進入便利商店乃電光石火之間，無從與戊○○形
    成犯意聯絡，水果刀是戊○○所交付，非為搶奪，且是短暫利用，並無不法所有
    意圖，伊拿刀是要保護自己，一出商店，即閃避到便利商店左前方，嗣看到乙○○過來，雖持刀趕人，但係基於自保心態，並非為戊○○、程家峰遂其犯行而分
    工協力，無共犯可言云云。
二、經查：
  (一)被告戊○○、丙○○、共犯程家峰與謝連富等四人，至「漲停板ＫＴＶ酒店」飲
    酒作樂，於八十四年四月十二日凌晨三時許離去，下電梯時，與丁○○、己○○
    、呂多年、乙○○等人發生摩擦，進而互毆，張建和隨後自樓上趕至現場，嗣戊○○、丙○○、程家峰至對街金群便利商店取水果刀，而謝連富則仍在騎樓下被
    毆等情，已分據被告戊○○、丙○○、共犯程家峰及謝連富、丁○○、己○○、
    乙○○等人迭於偵審中供明，並經原審及本院前審勘驗現場錄影帶屬實（見原審
    卷第一七九頁、本院上重更(一)卷第七三頁、本院上重更(二)卷一第二四○頁、本院
    上重更(二)卷二第三○二頁）。而被害人張建和被殺，身上共有七處刀傷，其左前
    胸所受之刀傷，長十公分，及於胸骨深入胸腔，切斷左第三、第四肋軟骨，深達
    心包囊，終告死亡，業經台灣台北地方法院檢察署檢察官督同法醫師相驗在案，
    復有照片二十七幀及台灣高等法院檢察署法醫中心高檢醫鑑字第三七四號鑑定
    書在卷可稽（見相字卷第三十八至五十一頁、第五十五至六十一頁）；被害人己○○被殺，身上受有八處刀傷，其前胸三處刀傷分別為十六╳五╳五公分、十五
    ╳六╳五公分及五╳三╳三公分、左右腹部之刀傷為十四╳五╳五公分及十六╳
    一．○╳六公分、併肝臟裂傷，倖經及時送醫始免於難，有驗傷診斷書乙份及被
    害人己○○受傷之照片五幀附卷可稽（見偵七四九九號卷第二三九至二四一頁）
    。
  (二)被告戊○○、丙○○及共犯程家峰三人進入金群便利商店，分別拿取水果刀，未
    付帳即衝出店外等情，業據被告戊○○、丙○○及共犯程家峰，證人即該便利商
    店店長張理強分別供承及證述在卷（見偵七四九九號卷第七十一頁反面、第一六
    九頁、第二一七頁、偵九五二一號卷第四頁反面、第五頁、第二十四頁、偵九五
    二○號卷第十頁反面、原審卷第八十三頁、第一四四頁反面、本院上重訴卷第五
    十六頁）。被告戊○○雖稱交皮包予丙○○表示要結帳，惟為丙○○所否認（見
    本院更(三)卷九十二年一月十三日訊問筆錄），且與其於警訊所稱有丟五百元給店
    員，結果掉在地上，由尾隨在後之丙○○撿起（見偵九五二○號卷第三頁反面）
    之情形不合，是被告戊○○所辯要結帳乙節，純屬虛妄。其等奪取水果刀，既未
    付款，事後亦未歸還，並將之丟棄，顯有不法所有之意圖。被告丙○○雖指其所
    拿取之水果刀係由戊○○所交付云云，惟此為被告戊○○所否認，並供稱伊拿二
    把水果刀，有些水果刀自置物架掉落地上，此時看到丙○○跟著進來，伊就要他
    們整理地上之水果刀云云。參酌該便利商店錄影帶所拍攝之畫面，地上確有掉落
    數把水果刀（見偵七四九九號卷第二十五頁），足認被告戊○○所供，較為可採
    。而共犯程家峰於原審調查中亦稱：「戊○○拿了一把刀後，其他掉在地上，他
    叫丙○○收拾一下，當時我看到戊○○頭上流血，不放心，我也拿一把刀走出去
    」（見原審卷第一七八頁反面），即被告丙○○於本院上訴審亦曾供稱：「我和
    程家峰一起進去，戊○○很匆忙的抓了二把水果刀就衝出去了，我也跟著拿了一
    把小菜刀，程家峰也拿了刀」（見本院上重訴卷第五十六頁反面）等語。是被告
    丙○○所辯其所持之水果刀係戊○○所交付乙節，要屬卸責之詞。
  (三)被告戊○○坦承拿取水果刀後，旋出店持刀揮砍被害人張建和倒地，後即至騎樓
    下扶走謝連富，嗣張建和送醫不治死亡等情，核與證人張理強證稱：「．．第一
    位拿二把刀、後二位各拿一把刀，他們沒付帳，我即追出去看。其中一人在對面
    街賣文物寶石店前騎樓倒下，在那殺人。其中一人在我店門口右前方馬路上，在
    殺一人．．」、「（倒在店前方馬路上之人）右前胸有流血出來」、「我看見我
    店前那人倒在地上，抽動幾下，我認為事態嚴重，就進去打電話（報警）」（見
    偵七四九九號卷第七十一頁反面、第七十二頁反面）；證人即現場目擊者林文政
    證稱：「（把人殺倒地的那人，有何特徵？）我在派出所看照片，像『戊○○』
    」（見同上偵卷第九十七頁）；證人即現場目擊者潘文正證稱：「我去泊車回來
    ，就看見有人在騎樓那邊打架，有三人圍毆一人。過不久就看見對面的便利商店
    有三人衝出來。騎樓下這邊有二人衝過去，雙方在馬路上打起來，是一對一．．
    後來就倒在馬路上」、「（張被殺倒地後，殺他的人往何處逃逸？）張倒地後，
    那人才停手，並走往『漲停板』這方向的騎樓下扶一個人，搭計程車離去」（見
    同上偵卷第一九五頁反面、第一九七頁反面）之情節相合，足認被告戊○○自白
    與事實相合。而共犯程家峰供稱：「．．後來（戊○○）就走進一家便利商店，
    我與林（坤賢）就跟著進去，張走至便利商店最裡面，從置物架上的一籃子裡拿
    水果刀．．他與林很快地走出便利商店，我跟在後面，走出便利商店，張及林就
    往對面走上民生東路過去．．有一人就衝過來打我，我就拿刀亂揮，對方要搶我
    手上的刀，拉扯中我把他推倒．．」（見偵七四九九號卷第二一七頁）；核與被
    害人己○○所指稱：「我跟張建和後面出去（上民生東路），迎面過來二人，我
    沒看到他們有拿刀，我過去就與他們對打後，我覺得身上涼涼的，到對面馬路有
    亮光，才知道對方有拿刀，我用左手捉、右手拉他．．」、「．．看到戊○○、
    程家峰衝過來打起來，乙○○看到他們有拿刀就跑了，而丙○○就後面追過去．
    ．程家峰殺我是面對面，但我背面有一刀，而張建和與戊○○打，程家峰砍了我
    十一刀，後來才發現我頭部有一刀」（見原審卷第八十二頁、第八十四頁反面、
    本院上重訴審卷第七十頁）之情節相合，參酌證人林文政及潘文正二人於檢察官
    訊問時亦證稱當時在馬路上打起來是一對一（見偵七四九九號卷第九十七頁、第
    一九五頁反面）等情，足見程家峰亦有揮刀砍殺己○○。又被告丙○○並不否認
    持刀追被害人乙○○，核與被害人乙○○供稱：「．．．我見對面超商內有三人
    衝出，我用餘光見到二人衝到馬路上向大樓這邊過來，我向右側（林森北路之方
    向）跑了大約二十五公尺左右距離，想要找些木棒之類物品，但我背後隱約聽到
    有人喊『別走（閩）』，我不能確定距離多遠，但距離很清晰．．」、「．．我
    餘光看到對面超商有三個人，有二個人從超商衝出來，我跟著過去後往右走，我
    在路上找武器．．」「（找木棒時是否有人在你背後講別走？）是」「身形是他
    （指丙○○）沒錯」、「．．．二人一邊向我衝來一邊揮舞，我發現有白光出現
    ，就知道他手中有拿武器，我就往林森北路方向跑，想找東西抵抗，其中有人叫
    我別走．．這兩個人我可確定一個是戊○○，一個是丙○○．．」、「．．．二
    人從我這裡衝過來，手上揮著刀，我往林森北路跑去找東西，折回來時聽人說小
    胖倒了，我是跑了二、三十公尺才折回，當時有個人用閩南語叫我『不要走』．
    ．」「．．張建和倒地後，被告二人就過來了，丙○○就追我」等語（見原審卷
    第一三三頁反面、一三四頁、第二一七頁、二一八頁、見本院上重更(一)卷第四○
    頁、第五十七頁反面、第五十八頁）之情節相符，可見被告丙○○亦有持刀追趕
    乙○○約三十公尺，並以閩南語呼叫『別走』之事實。
  (四)被告戊○○與共犯程家峰自金群便利商店拿取水果刀衝出，在馬路上遭遇被害人
    張建和、己○○，未行警示即持刀揮砍，而依被害人張建和、己○○二人所受之
    上述傷勢，該二人均受多處刀傷，傷口非淺，甚至深達內臟，而所受刀傷處大都
    係胸、腹等身體要害，被告戊○○、程家峰二人當時若僅係基於防衛自己，並嚇
    阻被害人張建和等人之攻擊，當無須對徒手之被害人張建和等人下手如此之重，
    復連續砍殺如此多刀，是其等持銳利之水果刀攻擊被害人張建和、己○○，既均
    係對準身體要害，並用力極猛，有殺人之決意甚明。而被告戊○○、丙○○與共
    犯程家峰三人，於與己○○、丁○○等人互毆後，復見謝連富被毆情形慘重，憤
    而緊隨衝進金群商店，且均趁店長張理強不備之際，各奪取鋒利之水果刀，即緊
    隨衝出店外，並各持水果刀分擊、追趕被害人等人，其等於搶奪水果刀之時，應
    即萌生共同犯罪之犯意，又因事起瞬間，雖未見其三人有何謀議，然觀之被告丙○○、程家峰緊跟於被告戊○○進入商店，均搶奪水果刀，再緊跟而出，出超商
    後，即共同迎向被害人，被告戊○○與被害人張建和、共犯程家峰與己○○即捉
    對互毆撕殺，被告丙○○則追趕乙○○，並以閩南語呼叫乙○○『別走』，且追
    趕約三十公尺之遠，其若無參與共同犯罪之意，當不致持刀追趕三十公尺之遠，
    其稱係恐遭對方毆打，才趕走對方意在自保云云，然如畏懼對方，避之惟恐不及
    ，豈有再持刀追趕之理，是三人確係合力分擊被害人等情，足徵三人行為時，彼
    此間基於相互認識，相互間對搶奪及殺人有默示之合致，參酌最高法院七十三年
    台上字第一八八六號判例：「共同正犯之意思聯絡，不限於事前有所協議，其於
    行為當時，基於相互之認識，以共同犯罪之意思參與者，亦無礙於共同正犯之成
    立。」及七十三年台上字第二三六四號判例：「意思之聯絡並不限於事前有所謀
    議，即僅於行為當時有共同犯意之聯絡者，亦屬之，且其表示之方法，亦不以明
    示通謀為必要，即相互間有默示之合致，亦無不可。」之意旨，其三人自有搶奪
    及殺人之犯意聯絡，並有行為之分擔，均為共同正犯。
  (五)被告戊○○於互毆不敵後，尚能知曉跑進對街便利商店，在眾多商品中選取水果
    刀殺人，顯示案發當時其意識辨別能力正常，是其所謂酒醉精神耗弱，顯屬無稽
    。又被告戊○○雖另辯以因對方主動攻擊，基於防衛自己安全始出手反擊，應屬
    正當防衛云云，惟按正當防衛係對於現在不法之侵害防衛自己或他人之權利而言
    ，「至彼此互毆，又必以一方初無傷人之行為，因排除對方不法之侵害而加以還
    擊，始得以正當防衛論」（最高法院著有三十年上字第一○四○號判例參看），
    被告戊○○既係因與被害人張建和等人鬥毆不敵後，脫離現場，再取刀行兇，已
    如前述，就其折回現場觀之，並非被害人張建和等人先行侵害，被告戊○○自不
    得主張正當防衛或防衛過當。
  (六)被害人丁○○雖曾於本院前審調查時供稱：「（八十七年四月十二日凌晨在台北
    市○○○路○段你背後被刺一刀，是被何人刺的？）是丙○○，當時很暗，但依
    體型來講，應是丙○○．．」「（丙○○是拿一把刀還是二把刀刺你？）我跟謝
    連富互毆的地方比較暗，我用眼角餘光瞄到，丙○○一個人衝向我，兩手皆有拿
    刀」（見本院上重更(二)卷一第一二九、一三○頁）。此為被告丙○○所否認；且
    其警訊中供述：「．．．對方三、四個人（其中一個人拿二把刀）圍過來一陣砍
    殺，我們就邊打邊退．．」「對方約三、四人（不能確定），因為事出突然，又
    喝了一點酒，所以記不得特徵．．」（見偵七四九九號卷第十五頁反面、十六頁
    ），檢察官偵查時供述：「（刺你一刀之人是何人？）我沒注意，當時我與謝連
    富在鬥毆，突然覺得背後刺痛，轉身看有一人雙手揮舞手上有亮光，才警覺到那
    人手上有刀子」（見同上偵卷第一九七頁），於原審中調查時供述：「（誰拿刀
    ？）沒有看見」（見原審卷第七十九頁反面），於本院上訴審訊問時證稱：「我
    後腰有一刀傷，我回頭看刺我的人是拿二把刀在揮，當時太黑了，不能確定是何
    人」（見本院上重訴卷第七十二頁），於本院更(一)審訊問時證稱：「背部龍骨被
    刺一刀，是在騎樓下言詞理論時，有人對我揮刀衝過來，我轉身時被刺的．．我
    不知是何人刺到我一刀．．」（見上重更(一)卷第五十九頁），均未能確定何人刺
    之，乃竟於離案發時間較遠之本院前審中指認被告，顯不合理；本院前審經被告
    丙○○同意，將其送測謊鑑定，結果為：「．．(二)其未曾持水果刀刺丁○○背部
    。上述問題經測試成情緒波動之反應，研判有說謊。」此有九十年十一月七日法
    務部調查局陸(三)字00000000號測謊報告書可稽（見本院上重更(二)卷一
    第一九二頁），雖指被告丙○○表示未刺殺丁○○部分有說謊，然因丁○○一再
    指殺伊之人為持雙刀者，本院將扣案錄影帶送法務部調查局鑑定，結果為「送鑑
    之錄影帶經檢視後，發現影像錄製內容極不穩定，且畫面有出現連續條紋狀，因
    此無法明確判定被告丙○○右手有無另持一把刀」，有該局九十二年四月四日調
    科柒字第○九二○○○九六五○○號函在卷可稽，既無證據顯示被告丙○○持雙
    刀，尚難指其有砍殺丁○○。又被害人丁○○迭經本院傳喚不到，本院為求慎重
    起見，函詢其案發當時受傷前往之慶生醫院，據覆「八十七年四月十二日並無至
    本院就診，故無紀錄可奉告」，有該院九十二年三月十二日92字第○○四七號函
    在卷，是其身體是否有受傷亦有疑義，故起訴書所指其受傷部分，殊乏憑據，況
    被害人丁○○亦明確表示並無提出告訴（見原審卷第八十三頁），故此部分亦無
    庸為任何處理，併此敘明。
  綜上，本件事證明確，被告戊○○、丙○○等所辯無搶奪、殺人之犯意及行為云云
  ，均屬卸責之詞，不足採信，其等上揭犯行，均堪認定，應依法論科。
三、核被告戊○○、丙○○夥同共犯程家峰奪取水果刀，再持以殺害張建和既遂、殺
    害己○○未遂，分別係犯刑法第三百二十六條之結夥三人搶奪罪及刑法第二百七
    十一條第一項、第二項之殺人既遂、未遂罪。檢察官就被告搶奪部分認係犯刑法
    第三百二十五條第一項之普通搶奪罪，尚有未洽，爰於不妨礙同一事實內變更起
    訴法條。被告戊○○、丙○○與程家峰間，有犯意聯絡及行為分擔，均為共同正
    犯。又被告等分工，同時同地殺害張建和既遂、及殺害己○○未遂，係一行為觸
    犯數罪名，為想像競合犯，所犯殺人罪及搶奪罪間有方法結果之牽連關係，為牽
    連犯，應從較重之殺人既遂罪處斷。被告丙○○追趕乙○○部分，雖未經起訴書
    敘及，惟此為整個殺人舉動之一部分，為起訴效力所及，本院自應併予論究，併
    予敘明。
四、原審論處被告戊○○、丙○○罪刑，本非無見，惟查：被告丙○○與戊○○、
    程家峰有共同殺人之犯意聯絡，其參與追趕乙○○，原審未予論究，進而誤認其
    未參與共同犯罪；刑法第二百八十三條所謂聚眾鬥毆，係指參與鬥毆之多數人
    ，有隨時可以增加之狀況而言，如參與鬥毆之人，並無隨時可以增加之狀況，即
    非屬聚眾鬥毆（參照最高法院二十年非字第一一四號判例、二十八年上字第六二
    一號判例），查本件雙方鬥毆時，雙方均無向外求援，其鬥毆之人並無隨時可增
    加之狀況，且被告戊○○一方因不敵，始進入便利商店取刀械行兇，並非向外求
    援聚眾，是本件雙方鬥毆之人數確定，核與刑法聚眾鬥毆之要件顯有未合，原審
    誤認被告丙○○係犯聚眾鬥毆致人於死之罪責；被告丙○○拿取水果刀之行為
    ，應與被告戊○○等共犯刑法加重搶奪罪，原審誤認其所持之水果刀係被告戊○○所交付，而犯刑法收受贓物罪；被告戊○○、丙○○及共犯程家峰三人基於
    共同殺人之犯意聯絡及行為分擔，同時同地分別持刀砍殺被害人張建和、己○○
    及追趕乙○○，係屬想像競合犯，原審誤認被告戊○○係基於概括犯意連續數行
    為而為之，依連續犯規定以一罪論，均有未合。被告戊○○上訴意旨以其並無殺
    人之故意及正當防衛，被告丙○○上訴意旨否認犯罪，均無理由，檢察官上訴意
    旨認被告丙○○應共負殺人罪責等，則為有理由，且原判決有如上可議之處，自
    應由本院將原判決關於被告戊○○、丙○○部分，撤銷改判。爰審酌被告戊○○
    前有多次刑案紀錄，此有本院被告全國前案紀錄表在卷可憑，仍不思悔改，僅因
    細故持刀猛刺被害人多刀，手段殘忍，被告丙○○雖無犯罪前科，惟仍與戊○○
    等當街持刀公然行兇，目無法紀及其等犯罪目的、所生危害、犯罪後態度等一切
    情狀，分別量處如主文所示之刑，並就被告戊○○部分，併依法宣告褫奪公權終
    身，以示懲儆。至扣案水果刀一把、刀鞘四支，雖供被告等為本件犯罪所用之物
    ，然此為金群便利商店所有，並非被告等所有，自不得依法宣告沒收。
據上論斷，應依刑事訴訟法第三百六十九條第一項前段、第三百六十四條、第三百條
、第二百九十九條第一項前段、刑法第二十八條、第二百七十一條第一項、第二項、
第三百二十六條、第五十五條、第三十七條第一項，判決如主文。
本案經檢察官謝英民到庭執行職務。
中      華      民      國    九十二    年      四      月     三十     日
                              臺灣高等法院刑事第五庭
                                  審判長法  官  曾  德  水
                                        法  官  蘇  素  娥
                                        法  官  楊  貴  雄
如不服本判決應於收受送達後十日內向本院提出上訴書狀，其未敘述上訴之理由者，
並得於提起上訴後十日內向本院補提理由書（均須按他造當事人之人數附繕本）。
被告戊○○部分，本院依職權送上訴。
                                        書記官  林  淑  貞
中      華      民      國    九十二    年      五      月      一      日
附錄：本案論罪科刑法條全文
刑法第二百七十一條第一項：一殺人者，處死刑、無期徒刑或十年以上有期徒刑。
刑法第三百二十五條第一項：
一意圖為自己或第三人不法之所有，而搶奪他人之動產者，處六月以上五年以下有期
  徒刑。
刑法第三百二十六條第一項：
一犯前條第一項之罪，而有第三百二十一條第一項各款情形之一者，處一年以上七年
  以下有期徒刑。
刑法第三百二十一條第一項第四款：
一犯竊盜罪而有左列情形之一者，處六月以上、五年以下有期徒刑：
  四結夥三人以上而犯之者。


司法院資訊處製作；財團法人民間司法改革基金會備份。
